【裁判字號】    97,易,2317
【裁判日期】    970917
【裁判案由】    妨害名譽
【裁判全文】
臺灣臺中地方法院刑事判決              97年度易字第2317號
公  訴  人  臺灣臺中地方法院檢察署檢察官
被      告  甲○○
上列被告因妨害名譽案件，經檢察官提起公訴（97年度偵字第79
89號），本院判決如下：
    主  文
甲○○犯公然侮辱罪，處拘役拾日，如易科罰金，以新臺幣壹
仟元折算壹日。
    事  實
緣丁○○係執業律師，受戊○○委任為告訴代理人，向臺灣臺中
地方法院檢察署（以下稱臺中地檢署）對甲○○、朱啟滄、林光
輝、邱姿倩等人提出詐欺取財罪之告訴。上開人等於民國97年3
月26日上午9 時30分許在臺中地檢署第五偵查庭門口走廊等候開
庭時，因丁○○在庭外勸諭甲○○等人與戊○○和解，甲○○竟
於不特定人或多數人得以共見共聞之上開狀況下，接續以「黑道
」等語辱罵丁○○4 次，而以此足以貶損名譽及社會評價之言詞
公然侮辱丁○○。
    理  由
一、認定犯罪事實所憑之證據及理由暨對被告辯解之判斷：
  (一)被告矢口否認有何公然侮辱之犯行，辯稱：其當天是跟戊○○說「我欠你錢，你找黑道要跟我收錢」，沒有罵告訴人丁○○是黑道云云。
  (二)證人即告訴人丁○○於本院審理時證稱：「97年3 月26日因
    戊○○告甲○○等人，於臺中地檢署第五偵查庭門口走廊，
    當時有邱姿倩、戊○○、甲○○、林光輝、邱啟滄在場，我
    當時跟幾位被告甲○○、林光輝、朱啟滄、邱姿倩勸導，無
    論是否成立刑責，幾位被告都有開本票給戊○○，民事責任
    無法排除，這個內容承辦檢察官於偵查中都有勸諭過，我只
    是再次跟被告勸諭，且金額並不大，開了多次庭，我跟他們
    勸導，當時幾乎所有被告都默默聽我勸導，只有甲○○對我
    罵，罵我『黑道』，還用手指比我，罵我兩次。我跟甲○○
    說你不能罵我，結果被告還罵我『箭王』，我很委屈，我是
    出於善意，我提醒被告甲○○，如果再罵我，我會告你，結
    果法警丙○○從第五偵查庭出來，因為我們在法庭外聲音比
    較大，所以法警出來瞭解，法警丙○○出來後，甲○○又繼
    續罵我『黑道』兩次，後來進去開庭時，先就戊○○告甲○○等人案件先調查，於該案訊問完畢時，我請檢察官再就甲○○罵我『黑道』部分訊問甲○○，甲○○也承認，且辯駁
    說我這樣就是黑道沒有錯，當場檢察官也有詢問邱姿倩、戊○○、丙○○等人，也確實有這樣的事實」等語。
  (三)證人即臺中地檢署法警丙○○於本院審理時證稱：「（問：
    97年3 月26日上午9 時30分於何處執勤？）答：臺中地檢署
    第五偵查庭。（問：於臺中地檢署第五偵查庭庭外發生本案
    之經過是否還記得？經過為何？）答：我還記得。當時我在
    法庭裡面準備，而我聽到在法庭外面有人吵架，越吵越大聲
    ，我就出去上前瞭解，看到甲○○，還有一些當時準備開庭
    的當事人，我當時聽到甲○○罵一個人，但當時我不曉得那
    個人的身分。（問：聽到甲○○罵什麼？）答：前面我聽的
    不太清楚，但我有聽到後面比較重的話，甲○○罵該人『黑
    道』。（問：甲○○罵的對象，今日有無在場？）答：有，
    就是在庭告訴人丁○○。」、「（問：你在法庭外，聽到甲○○罵丁○○『黑道』幾次？）答：我在法庭內時，就已經
    聽到有人罵『黑道』，且不只一次。等我出來法庭外，親眼
    看到甲○○罵丁○○多次『黑道』，詳細次數我不記得。一
    次是聽到他罵丁○○『黑道』，另一次是聽到罵一長串的話
    ，但詳細內容不記得。」等語。
  (四)證人即當時在場之戊○○於本院審理時證稱：「（問：97年
    3 月26日上午9 時30分，於臺中地檢署第五偵查庭庭外發生
    本案之經過？）答：我當時有聘請丁○○律師，因我告甲○○等人詐欺我，當時我在庭外等候開庭，當時現場有我、甲○○、朱啟滄、邱姿倩、林光輝、丁○○律師在場，丁○○
    律師當時勸諭甲○○應該還錢給我，結果甲○○就罵丁○○
    律師，意思是律師是騙子，詳細罵的內容我目前忘記了，甲○○連續罵了三次。（問：有無聽到甲○○罵丁○○『黑道
    』？）答：有，甲○○就是罵丁○○『黑道』三次。所以丁○○律師很生氣。甲○○當時罵很大聲。」等語。
  (五)臺中地檢署97年度偵字第21234 號、97年度偵緝字第327 號
    案件之97年3 月26日上午9 時35分訊問筆錄記載如下，有該
    次訊問筆錄影本1 份在卷可稽：
    「以下訊問丁○○律師
      問：有無其他意見或陳述？
      答：... 今天早上9 點半在庭外，我有勸甲○○等人跟告
          訴人和解，因為有民事及刑事問題，當時被告等人都
          沒有表示意見，但甲○○說他沒有欠戊○○錢，他就
          說我是黑道，共講了四次，其中二次是在法警丙○○
          制止時，甲○○還繼續講，... 。
      以下訊問甲○○
      問：你有無說丁○○律師是黑道，共說了四次？
      答：有。我是說我沒有拿戊○○的錢，戊○○請丁○○律
          師來跟我要錢，所以我說丁○○律師是黑道，我不知
          道我說了幾次。
      以下訊問朱啟滄、乙○○、戊○○
      均問：你們有無聽到甲○○罵丁○○律師是黑道？
      乙○○、戊○○答：我們有聽到。
      朱啟滄答：我沒有聽到。
      （檢察官當庭訊問丙○○法警，法警表示有聽到甲○○罵
      丁○○律師是黑道）」。
  (六)證人即當時在場之乙○○於本院審理時證稱：「（問：97年
    3 月26日上午9 時30分許，於臺中地檢署第五偵查庭發生本
    案之經過？）答：當天我因案過來臺中地檢署第五偵查庭接
    受偵訊，當時有甲○○、朱啟滄、戊○○、林光輝在場，於
    走廊時，聽到甲○○與丁○○在門口那邊講話，好像有點不
    愉快，他們談的內容我不清楚。... （問：當時距離甲○○
    多遠？）答：應該不會很遠，最遠距離也不會超過證人席至
    檢察官席距離。甲○○與丁○○談話內容，我並沒有注意聽
    。.... （ 問：【提示證人於97年3 月26日於第五偵查庭之
    偵訊筆錄】，有何意見？）答：目前距離案發時已經相隔太
    久了，我真的記不得。偵訊時會這樣說，是因為那時係案發
    相隔不久的時候。（問：97年3 月26日上午於臺中地檢署第
    五偵查庭，當時檢察官詢問你有無聽到甲○○罵丁○○是黑
    道，你回答『有聽到』，是否照實陳述？）答：有。」等語
    ，並有上述臺中地檢署97年3 月26日上午9 時35分訊問筆錄
    之記載可佐，足認證人乙○○於本院審理時雖因時間距97年
    3 月26日案發日較久，而對於部分細節不復記憶，然其於97
    年3 月26日確有向承辦該案之檢察官表示有聽到被告辱罵告
    訴人為「黑道」之事實。
  (七)綜上所述，被告97年3 月26日上午於臺中地檢署第五偵查庭
    門口走廊等候開庭時，確有於不特定人或多數人得以共見共
    聞之狀況下，接續以「黑道」等語辱罵丁○○之犯行，其所
    辯無非避重就輕卸責之詞，非可採信。本案事證甚為明確，
    被告之犯行堪以認定。
二、論罪科刑之理由
  (一)被告所為係犯刑法第309 條第1 項之公然侮辱罪。被告先後
    4 次辱罵告訴人為「黑道」，係於密切接近之時間及同地實
    施，侵害同一之法益，各行為之獨立性極為薄弱，且係出於
    同一目的，依一般社會健全觀念，在時間差距上，難以強行
    分開，應視為數個舉動之接續施行，合為包括之一行為予以
    評價，屬接續犯。
  (二)審酌被告犯罪之動機、目的、手段，犯罪所生之危害、犯罪
    後設詞飾卸，難認有何悔意之態度等一切情狀，量處如主文
    所示之刑，並諭知易科罰金之折算標準。
四、適用之法律
  (一)刑事訴訟法第299條第1項前段。
  (二)刑法第309 條第1 項、第41條第1 項前段。
  (三)刑法施行法第1之1條。
中    華    民    國    97    年    9     月    17    日
                刑事第八庭   法  官  陳慧珊
上正本證明與原本無異。
如不服本判決，應於判決送達後10日內向本院提出上訴狀（應附
繕本），上訴於臺灣高等法院臺中分院。
                             書記官  施玉卿
中    華    民    國    97    年    9     月    17    日
【附錄本案論罪科刑法條】
刑法第309條第1項：
公然侮辱人者，處拘役或 3 百元以下罰金。


司法院資訊處製作；財團法人民間司法改革基金會備份。
